臺灣新竹地方法院民事判決  
110年度訴字第500號
原      告  王呂鳳敏
被      告  蔡維珉  

            江庭嫈  

            顧正偉  

上列當事人間請求損害賠償事件，經原告提起刑事附帶民事訴訟
，由本院刑事庭裁定移送前來（110年度附民字第130號），本院
於民國110年9月9日言詞辯論終結，判決如下：
    主  文
一、被告蔡維珉應給付原告新臺幣肆拾玖萬元。
二、被告江庭嫈應給付原告新臺幣壹萬柒仟元。
三、被告顧正偉應給付原告新臺幣參拾伍萬元。
四、訴訟費用由被告蔡維珉負擔百分之五十八、被告江庭嫈負擔
    百分之二、被告顧正偉負擔百分之四十。
    事  實  及  理  由
壹、程序事項
    被告3人均經合法通知，於言詞辯論期日未到庭，被告3人均
    在監所並以書面表明不願出庭（卷第33、37、39頁），均核
    無民事訴訟法第386 條所列各款情形，爰依原告聲請由其一
    造辯論而為判決。
貳、實體事項
一、原告起訴主張：
㈠、被告3人於民國107年7月至8月間，陸續參與訴外人徐志瑋與
    其他真實姓名年籍不詳之成年男子所屬，具有持續性、牟利
    性、結構性之詐欺集團組織，擔任俗稱車手之工作，依真實
    姓名年籍不詳之詐欺集團成員指示，負責領取人頭帳戶存摺
    、提款卡，再持人頭帳戶提款卡操作ATM提款，將遭詐欺之
    人所匯入款項領出，交由詐欺集團成員處理。
㈡、被告3人與該詐欺集團其他成員共同基於三人以上共同冒用政
    府機關及公務員名義詐欺取財之犯意聯絡，由詐欺集團其他
    成員於107年7月25日9時10分許、同年7月26日某時許，先後
    假冒「屏東縣警察局張志成警官」、「金融調查組王文清科
    長」、「臺北地檢署檢察官黃立維」之名義，致電原告，謊
    稱因原告涉及金融洗錢犯罪案件，須依指示將現金存入名下
    之彰化銀行帳號000-00000000000000號（下稱彰化銀行）帳
    戶及合作金庫銀行帳號000-0000000000000號（下稱合庫銀
    行）帳戶內，以便監管云云，使原告陷於錯誤而依指示存入
    款項，並於同年8月3日11時15分許，在新北市三峽區民族街
    28巷某車棚內交付上開彰化銀行及合庫銀行之存簿、金融卡
    （未扣案）及現金新臺幣（下同）30萬元予該詐欺集團之某
    真實姓名年籍不詳之成年成員，並同時告知提款卡密碼。嗣
    該詐欺集團成員取得提款卡後，訴外人徐志瑋即指示被告3
    人分別於附表所示領款時間、地點，提領上開彰化銀行及合
    庫銀行帳戶內如附表所示之款項。
㈢、被告3人及其等所屬詐欺集團上開詐欺行為，致原告受有共計
    857,000元之損害，為此，爰依侵權行為之法律關係提起本
    件訴訟，並聲明：⑴被告蔡維珉應給付原告490,000元。⑵被
    告江庭嫈應給付原告17,000元。⑶被告顧正偉應給付原告350
    ,000元。
二、被告3人經合法通知，均未於言詞辯論期日到場，亦未提出
    書狀作何聲明或陳述。
三、本院之判斷：
㈠、原告前揭主張，有本院110年度訴字第125號刑事判決1份在卷
    可稽（卷第13-20頁），被告3人於刑案中就其上開犯行亦自
    承在卷，且經上開判決被告3人三人以上共同犯冒用政府機
    關及公務員名義詐欺取財罪，分處有期徒刑1年5月、1年2月
    、1年4月。而被告3人經合法通知，既未到庭，亦未提出書
    狀答辯，以供本院斟酌，基此，應認原告之主張為可採。
㈡、按因故意或過失，不法侵害他人之權利者，負損害賠償責任
    。故意以背於善良風俗之方法，加損害於他人者亦同；數人
    共同不法侵害他人之權利者，連帶負損害賠償責任。不能知
    其中孰為加害人者，亦同。造意人及幫助人，視為共同行為
    人，民法第184條第1項及第185條分別定有明文。次按民事
    上共同侵權行為與刑事上之共同正犯，其構成要件並不完全
    相同，數人因故意不法侵害他人之權利，苟各行為人之行為
    ，均為其所生損害之共同原因，即所謂行為關連共同，亦足
    成立共同侵權行為（最高法院81年度台上字第91號民事判決
    意旨參照）。又所謂共同侵權行為，係指數人共同不法對於
    同一之損害，與以條件或原因之行為。加害人於共同侵害權
    利之目的範圍內，各自分擔實行行為之一部，而互相利用他
    人之行為，以達其目的者，仍不失為共同侵權行為人，而應
    對於全部所發生之結果，連帶負損害賠償責任（最高法院78
    年度台上字第2479號裁判要旨參照）。再按侵權行為乃對於
    被害人所受之損害，由加害人予以填補，俾回復其原有財產
    狀態之制度（最高法院86年度台上字第1705號判決意旨參照
    ）。經查，被告3人所屬詐欺集團成員對原告施以詐術，致
    原告陷於錯誤，將其銀行存簿、提款卡及提款卡密碼交付該
    詐騙集團成員，並依詐騙集團成員之指示匯款，而被告3人
    則分別依該詐欺集團成員指示於附表所示時間、地點提領如
    附表所示原告因受詐欺所匯款項，被告3人與該詐欺集團成
    員顯有犯意之聯絡、行為之分擔，被告3人既於該詐欺集團
    成員共同侵害原告權利之目的範圍內，各自分擔實行詐欺行
    為之一部，互相利用他人之行為，以達該詐欺集團向原告詐
    騙取得款項之目的，自應與其他集團成員負共同侵權行為之
    損害賠償責任。從而，原告依侵權行為之法律關係，請求被
    告3人分別給付如主文第1、2、3項所示之金額，即屬有據，
    應予准許。
四、本件判決基礎已臻明確，兩造其餘攻擊防禦方法及訴訟資料
    ，核與判決結果不生影響，爰不一一論述。
五、本件係刑事附帶民事訴訟，而由本院刑事庭移送民事庭者，
    依刑事訴訟法第504條第2項之規定，免納裁判費，且至本件
    言詞辯論終結時，亦未發生其他訴訟費用，故無從確定訴訟
    費用之數額。惟依法仍應依民事訴訟法第87條第1項規定，
    諭知訴訟費用由敗訴之被告負擔，以備將來如有訴訟費用發
    生時，得以確定其數額，併予敘明。
中　　華　　民　　國　　110 　年　　9 　　月　　23　　日
                  民事第二庭    法　官　陳麗芬
以上正本係照原本作成。
如對本判決上訴，須於判決送達後20日內向本院提出上訴狀。
如委任律師提起上訴者，應一併繳納上訴審裁判費。
中　　華　　民　　國　　110 　年　　9　　 月　　23　　日
                                書記官　曾煜智
附表：
編號 車手 領款時間 領款地點 領款帳戶 領款金額 1 蔡維珉 107年8月4日13時28分許起至同日13時32分許止 新北市○○區○○路0段0號彰化銀行板橋分行自動櫃員機 王呂鳳敏之彰化銀行帳號000-00000000000000號帳戶 9萬9,000元 2 蔡維珉 107年8月4日13時56分許起至同日14時許止 新北市○○區○○路0段0號合庫銀行板橋分行自動櫃員機 王呂鳳敏之合庫銀行帳號000-0000000000000號帳戶 12萬元 3 蔡維珉 107年8月5日14時23分許起至同日14時27分許止 新竹縣○○市○○○路○0段000號合庫銀行東竹北分行自動櫃員機 王呂鳳敏之合庫銀行帳號000-0000000000000號帳戶 13萬元 4 江庭嫈 107年8月5日15時15分許 新竹縣○○市○○○路00號1樓統一超商宇軒門市 王呂鳳敏之彰化銀行帳號000-00000000000000號帳戶 1萬7,000元 5 蔡維珉 107年8月8日12時50分許起至同日12時53分許止 新竹縣○○鎮○○路0段00號彰化銀行竹東分行自動櫃員機 王呂鳳敏之彰化銀行帳號000-00000000000000號帳戶 12萬元 6 蔡維珉 107年8月8日12時56分許起至同日12時57分許止 新竹縣○○鎮○○路00號1樓統一超商竹東門市自動櫃員機 王呂鳳敏之彰化銀行帳號000-00000000000000號帳戶 3萬元 7 顧正偉 107年8月9日10時49分許起至同日10時50分許止 新竹縣○○鄉○○路0段000號統一超商富林門市自動櫃員機 王呂鳳敏之彰化銀行帳號000-00000000000000號帳戶 4萬元 8 顧正偉 107年8月10日16時7分許起至同日16時10分許止 新竹縣○○鄉○○街000號全家超商芎林五龍門市自動櫃員機 王呂鳳敏之合庫銀行帳號000-0000000000000號帳戶 8萬元 9 顧正偉 107年8月13日12時7分許起至同日12時8分許止 新竹縣○○鎮○○路0段000號統一超商四重埔門市自動櫃員機 王呂鳳敏之合庫銀行帳號000-0000000000000號帳戶 4萬元 10 顧正偉 107年8月13日12時12分許起至同日12時13分許止 新竹縣○○鎮○○路0段000號統一超商東融門市自動櫃員機 王呂鳳敏之合庫銀行帳號000-0000000000000號帳戶 4萬元 11 顧正偉 107年8月15日18時3分許起至同日18時5分許止 新竹縣○○鎮○○路0段000號統一超商四重埔門市自動櫃員機 王呂鳳敏之彰化銀行帳號000-00000000000000號帳戶 6萬元 12 顧正偉 107年8月15日18時10分許起至同日18時12分許止 新竹縣○○鎮○○路0段000號統一超商東融門市自動櫃員機 王呂鳳敏之彰化銀行帳號000-00000000000000號帳戶 6萬元 13 顧正偉 107年8月15日18時22分許起至同日18時23分許止 新竹縣○○鎮○○路0段000號統一超商寶山門市自動櫃員機 王呂鳳敏之彰化銀行帳號000-00000000000000號帳戶 3萬元